臺灣彰化地方法院民事裁定　　　　　　100年度事聲字第23號
異　議　人
即　債權人　何太田
相　對　人
即　債務人　許羽瑄原名許娟娟.
上列當事人聲請支付命令事件，異議人對於本院民事庭司法事務
官於民國100 年1 月27日所為之撤銷支付命令確定證明書裁定（
98年度司促字第16946 號），聲明異議，本院裁定如下：
    主     文
異議駁回。
    理     由
一、異議意旨略以：
（一）民事訴訟法第521 條第1 項「債務人對對於支付命令未於
      法定期間合法提出異議者，支付命令與確定判決有同一之
      效力。」，惟依同法第240 條之4 第1 項規定可知，所謂
      「終局處分」，並未包含「確定終局處分」，若債務人對
      與確定判決有同一效力之確定支付命令有所不服，應依民
      事訴訟法第521 條第2 項規定聲請再審，法院自不得逕以
      裁定撤銷之，故原裁定顯不合法。
（二）我國對於民法相關住所之設定，既兼採主觀主義及客觀主
      義，雖不得僅憑戶籍登記之資料解為住所，但債權人至多
      僅能得知其戶籍地，且依社會常情以觀，債務人為求躲債
      而故意設籍A 地，另居於B 地之情形，所在多有，豈有債
      權人在無法知悉債務人事實上住（居）所之情形下，即失
      去應有權益之理？查債務人許羽瑄所提之信用卡、保險費
      繳費通知單至多僅能認其為「居所」，尚難認有久住之意
      思，如何能憑認為其「住所」？故原裁定應予撤銷。
（三）承上，支付命令合法送達後，若對該支付命令有不服者，
      依法應於法定不變期間內聲明異議，本件支付命令已於98
      年10月30日送達與債務人同戶籍之父親許勝雄（有送達證
      書及戶籍謄本在卷可稽），許勝雄既然為債務人之親生父
      親，縱使債務人不在家，其父焉有不通知債務人之理？再
      者，若債務人與許勝雄聯絡期間有較晚通知之虞，或債務
      人較晚回家探視父親，致延遲知悉本件支付命令，又豈會
      長達一年多之時間才知悉上情？債務人遲至100 年1 月19
      日始提出異議，足認債務人係意圖脫免本件債務，而佯作
      不知情，至臻明確。
（四）綜上所述，本件支付命令實際上已合法送達，債務人又未
      於法定期間內聲明異議，應已具有確定判決之效力，債務
      人如欲爭執送達是否合法，應依法向法院聲請再審，不得
      以違法裁定撤銷之。
二、按送達於住居所、事務所或營業所不獲會晤應受送達人者，
    得將文書付與有辨別事理能力之同居人或受僱人；發支付命
    令後，3 個月內不能送達於債務人者，其命令失其效力，民
    事訴訟法第137 條第1 項、第515 條第1 項定有明文。另據
    同法第515 條第2 項規定可知，如依第1 項情形，法院誤發
    確定證明書者，自確定證明書所載確定日期起5 年內，非不
    得撤銷該確定證明書。又依民法第20條第1 項規定，依一定
    事實足認以久住之意思，住於一定之地域者，即為設定其住
    所於該地。顯見我國民法關於住所之設定，兼採主觀及客觀
    主義之精神，必須主觀上有久住一定地域之意思，客觀上有
    住於一定地域之事實，該一定之地域始為住所，故住所並不
    以登記為要件，戶籍登記之處所固得資為推定住所之依據，
    惟倘有客觀之事證，足認他地域為住所者，即不得僅憑原戶
    籍登記之資料，一律解為其住所（最高法院97年度臺抗字第
    118 號、93年度臺抗字第393 號裁定意旨參照）。
三、經查，兩造間之本院98年度司促字第016946號聲請支付命令
    事件，本院於98年10月27日發支付命令，按債務人之戶籍地
    址送達後，於98年10月30日由債務人之父親許勝雄收受，有
    送達證書在卷可憑。惟依債務人所提出之信用卡、保險費繳
    費通知單，以及彰化縣警察局鹿港分局100 年1 月19日鹿警
    分偵字第1000000721號函所示，足認債務人並未居住於上開
    處所，揆諸前揭說明，原支付命令送達之處所，即非屬債務
    人事實上之住居所。再者，債務人既未居住於該處，則許勝
    雄即非為債務人同居之人或受僱人，自無代債務人收受文書
    之權限。是以，本院98年度司促字第016946號支付命令確實
    未經合法送達，應於法定期間3 個月後失其效力，亦無確定
    與否之可言。原裁定撤銷本院99年1 月14日就債務人所核發
    之支付命令確定證明書，並無違誤，異議人即債權人以前開
    理由，對司法事務官所為之原裁定聲明異議，為無理由，應
    予駁回。
中    華    民    國   100    年    3     月     17    日
                  民事第三庭  法  官  林秉暉
以上正本係照原本作成。
如對本裁定抗告，須於裁定送達後10日內向本院提出抗告狀，並
繳納抗告裁判費新臺幣1,000元。
中    華    民    國   100    年    3     月     17    日
                              書記官  廖春慧